ACORDAO-COMPLETO-2527852

ACÓRDÃO 3070/2022 ATA 19/2022 - SEGUNDA CÂMARA

VISTOS, relatados e discutidos estes autos em que se aprecia recurso de reconsideração interposto por Edmir José da Silva contra o Acórdão 8304/2021-TCU-Segunda Câmara, por meio do qual o Tribunal julgou irregulares suas contas, imputando-lhe débito e aplicando-lhe multa,
ACORDAM os Ministros do Tribunal de Contas da União, reunidos em Sessão da Segunda Câmara, diante das razões expostas pelo Relator, em:
9.1. com fundamento nos arts. 32, inciso I, da Lei 8.443/1992, conhecer e negar provimento ao recurso de reconsideração;
9.2. remeter cópia deste acórdão ao recorrente.

Recurso de reconsideração interposto contra acórdão que julgou irregulares as contas do recorrente, com imputação de débito e multa.

Segunda Câmara

Município de Pacajá/PA.

3. Recorrente: Edmir José da Silva (XXX.755.856-XX).

13.1. Ministros presentes: Augusto Nardes (na Presidência), Aroldo Cedraz e Bruno Dantas (Relator).
13.2. Ministros-Substitutos presentes: Marcos Bemquerer Costa e André Luís de Carvalho.

BRUNO DANTAS

Ministro Raimundo Carreiro.

Cuidam os autos de recurso de reconsideração interposto por Edmir José da Silva (peças 80 a 396) contra o Acórdão 8304/2021-TCU-Segunda Câmara.
A deliberação recorrida apresentou o seguinte teor:
"9.1 considerar revel o responsável Edmir José da Silva, para todos os efeitos, dando-se prosseguimento ao processo, com fulcro no art. 12, § 3º, da Lei 8.443, de 16 de julho de 1992;
9.2 julgar irregulares, nos termos dos arts. 1º, inciso I, do art. 16, inciso III, alínea 'a', 'b' e 'c', da Lei 8.443, de 1992, c/c os arts. 19 e 23, inciso III, da mesma Lei, as contas do responsável Edmir José da Silva, condenando-o ao pagamento das importâncias discriminadas, atualizadas monetariamente e acrescidas dos juros de mora calculados a partir das datas discriminadas até a data da efetiva quitação do débito, fixando-lhe o prazo de quinze dias, para que comprove o recolhimento das referidas quantias aos cofres do Fundo Nacional de Assistência Social, nos termos do art. 23, inciso III, alínea 'a', da Lei 8.443, de 1992, c/c o art. 214, inciso III, alínea 'a', do Regimento Interno; 
	DATA
	VALOR (R$) 

	19/02/2008
	6.300,00

	21/02/2008
	1.960,00

	25/02/2008
	320,00

	25/02/2008
	2.300,00

	07/03/2008
	2.553,00

	14/03/2008
	6.300,00

	20/03/2008
	1.960,00

	01/04/2008
	2.553,00

	08/04/2008
	6.300,00

	18/04/2008
	1.920,00

	22/04/2008
	2.553,00

	09/05/2008
	2.553,00

	12/05/2008
	6.300,00

	15/05/2008
	2.040,00

	06/06/2008
	6.300,00

	11/06/2008
	2.220,00

	24/06/2008
	2.553,00

	01/07/2008
	2.980,00

	01/07/2008
	10.050,00

	01/07/2008
	6.300,00

	02/07/2008
	2.553,00

	08/08/2008
	2.553,00

	12/08/2008
	6.300,00

	15/08/2008
	3.160,00

	19/08/2008
	10.050,00

	04/09/2008
	6.300,00

	04/09/2008
	2.553,00

	10/09/2008
	3.040,00

	10/09/2008
	10.050,00

	13/10/2008
	3.000,00

	15/10/2008
	10.050,00

	17/10/2008
	6.300,00

	07/11/2008
	6.300,00

	12/11/2008
	3.400,00

	13/11/2008
	10.050,00

	03/12/2008
	2.553,00

	16/12/2008
	10.050,00

	19/12/2008
	6.300,00

	22/12/2008
	4.500,00

	23/12/2008
	2.553,00

	30/12/2008
	2.553,00

9.3 aplicar ao responsável Edmir José da Silva, a multa prevista no art. 57 da Lei 8.443, de 1992, c/c o art. 267 do Regimento Interno, no valor de R$ 54.000,00, (cinquenta e quatro mil reais) fixando-lhe o prazo de quinze dias, a contar da notificação, para que comprove, nos termos do art. 214, inciso III, alínea 'a', do Regimento Interno, o recolhimento da dívida aos cofres do Tesouro Nacional, atualizada monetariamente desde a data deste acórdão até a do efetivo recolhimento, se paga após o vencimento, na forma da legislação em vigor;
9.4 autorizar, desde logo, se requerido, com fundamento no art. 28, inciso I, da Lei 8.443, de 1992, c/c o art. 217, §§ 1º e 2º do Regimento Interno, o parcelamento das dívidas em até 36 parcelas, incidindo, sobre cada parcela, corrigida monetariamente, os correspondentes acréscimos legais, fixando-lhe o prazo de quinze dias, a contar do recebimento da notificação, para comprovar o recolhimento da primeira parcela, e de trinta dias, a contar da parcela anterior, para comprovar os recolhimentos das demais parcelas, devendo incidir, sobre cada valor mensal da dívida referida no item 9.2 os juros de mora devidos, na forma prevista na legislação em vigor, alertando o responsável de que a falta de comprovação do recolhimento de qualquer parcela importará o vencimento antecipado do saldo devedor, nos termos do § 2º do art. 217 do Regimento Interno;
9.5 autorizar, desde logo, a cobrança judicial da dívida, caso não atendida a notificação, na forma do disposto no art. 28, inciso II, da Lei 8.443, de 1992;
9.6 dar ciência deste acórdão ao responsável e ao Ministério da Cidadania, informando-os de que seu inteiro teor, incluindo o relatório e o voto que o precedem, podem ser acessados em www.tcu.gov.br/acordaos;
9.7 enviar cópia dessa decisão à Procuradoria da República no Pará, informando-a de que seu inteiro teor, incluindo o relatório e o voto que a precedem, podem ser acessados em www.tcu.gov.br/acordaos, e fornecendo-lhe os esclarecimentos cabíveis."
Nos termos do art. 32, parágrafo único, da Lei 8.443/1992, admiti o processamento do recurso, sem atribuição de efeito suspensivo (peça 401) .
Instruído o presente feito, faço reproduzir, com os ajustes que julgo pertinentes, o exame técnico e o encaminhamento oferecidos pela Secretaria de Recursos deste Tribunal (peça 664) , que contou com a anuência do corpo diretivo da unidade (peça 665) e do Ministério Público junto ao TCU (peça 667) :
"HISTÓRICO
2. Trata-se de Tomada de Contas Especial instaurada em desfavor de Edmir José da Silva, prefeito de Pacajá (PA) entre 2005 e 2008 e entre 2009 e 2012, em razão de omissão no dever de prestar contas dos recursos recebidos por força do Programa de Proteção Social Básica (PSB) e do Programa de Proteção Social Especial (PSE) , no exercício de 2008, no valor de R$ 190.483,00 (peça 1, p. 22-24) . Para a execução no exercício de 2008 dos referidos programas, o FNAS repassou ao município de Pacajá/PA o montante original de R$ 190.483,00 por meio das ordens bancárias listadas à peça 1, p. 22-24.
2.1. O fundamento para a instauração da Tomada de Contas Especial, conforme consignado na matriz de responsabilização elaborada pelo tomador de contas, foi a omissão no dever de prestar contas.
2.2. No âmbito do TCU, inicialmente foi promovida a citação de Edmir José da Silva por omitir-se, na condição de prefeito Municipal de Pacajá/PA no período de 2005-2008 e 2009-2012, no dever de prestar contas dos recursos federais recebidos à conta do Programa de Proteção Social Básica (PSB) e do Programa de Proteção Social Especial (PSE) , exercício de 2008.
2.3. O responsável apresentou suas alegações de defesa (peça 37-43) , acompanhada de documentação comprobatória relativa aos meses de Agosto/2008 (peças 37, p. 2-340) ; Julho/2008 (peça 39) ; Fevereiro/2018 (peça 40) ; Maio/2018 (peça 41-42) ; Março/2018 (peça 43) .
2.4. A referida documentação apresentada por Edmir José da Silva, a título de prestação de contas, foi encaminhada ao FNAS para que aquele órgão emitisse parecer conclusivo sobre a conformidade da aplicação dos recursos em questão. A partir da manifestação do FNS esta corte de Contas promoveu outra citação do responsável (peça 29) , desta vez em decorrência da divergência total ou parcial entre a movimentação financeira e os documentos de despesa apresentados, no âmbito do repasse de recursos do Programa de Proteção Social Básica (PSB) e do Programa de Proteção Social Especial (PSE) , exercício de 2008.
2.5. Transcorrido o prazo regimental, o responsável Edmir José da Silva permaneceu silente, sendo considerado revel, nos termos do art. 12, § 3º, da Lei 8.443/1992.
2.6. Analisada as alegações de defesa apresentadas, esta Corte, então, deliberou, por meio do Acórdão 8304/2021-TCU-Segunda Câmara (peça 68) , transcrito anteriormente, pela irregularidade das contas de Edmir José da Silva, além de imputar-lhe débito e multa.
2.7. Não satisfeito com o julgado, o responsável interpôs recurso de reconsideração, ora em análise (peças 80-396) .
ADMISSIBILIDADE
3. Reitera-se o exame preliminar de admissibilidade (peça 397) , ratificado pelo Ministro-Relator (peça 401) , que concluiu pelo conhecimento do recurso de reconsideração interposto por Edmir José da Silva, sem atribuição de efeito suspensivo, nos termos do artigo 32, parágrafo único, da Lei 8.443/92, c/c o artigo 285, § 2º, do RI/TCU.
MÉRITO
4. Delimitação
4.1. Constitui objeto do recurso (peças 80-396) verificar as seguintes questões:
a) de ofício, se é aplicável o instituto da prescrição aos procedimentos desta TCE;
b) se é possível atestar a regularidade das contas.
5. Da prescrição
5.2. A não ocorrência da prescrição está bem caracterizada nos autos.
5.3. No caso em exame, o fato gerador da irregularidade sancionada ocorreu em 2008, e o responsável foi notificado sobre a irregularidade pela autoridade administrativa competente em 16/11/2009, por meio do ofício 7173/DEFNAS/SNAS/MDS (peça 36-38) , no endereço da prefeitura, conforme Ar (peça 40) ; e, posteriormente por edital (peça 142) , na data de 28/11/2014, relativo ao Ofício 4914/CGPC/DEFNAS/SNAS/MDS (peça 1, p. 62) .
5.4. O responsável se manifestou nos autos, conforme Ofício 79/2009-gabinete do Prefeito (peça 1, p. 42-44) , datado de 2/12/2009.
5.5. Em 22/8/2015, a ordenadora de despesas do FNAS determinou a instauração da tomada de contas especial (peça 1, p. 14) .
5.6. Nesta Corte de Contas, constatado que o último débito ocorreu em 30/12/2008 (peça 1, p. 22-24) , o ato de ordenação da primeira citação ocorreu em 31/8/2016 (peça 6) .
5.7. Fica evidente, portanto, a inocorrência de prescrição, qualquer que seja o regime considerado (Código Civil ou Lei 9.873/1999) .
6. Da alegada regularidade das contas
6.1. O recorrente clama pelo reconhecimento da regularidade de suas contas, tendo em vista a apresentação extemporânea de documentação referente à prestação de contas.
Análise
6.2. A documentação apresentada não tem o condão de comprovar a regularidade na aplicação dos recursos federais geridos. Importante registrar que o ora recorrente não demonstrou qualquer preocupação em fazer a relação entre a documentação apresentada, as despesas realizadas e os recursos do Programa de Proteção Social Básica (PSB) e do Programa de Proteção Social Especial (PSE) . Aleatoriamente carreou diversos documentos, sem qualquer ordem cronológica, sem qualquer referência entre os recibos e as notas de empenho apresentadas. Ademais, não fez qualquer referência aos gastos acusados nos extratos bancário referente ao exercício de 2008. Tal fato impossibilita estabelecer o nexo de causalidade entre as despesas e a realização do objetivo dos programas.
6.3. Inicialmente vale destacar que foram constatadas despesas executadas nos meses de fevereiro a dezembro do ano de 2008 (peça 70, p. 2) . No entanto, a documentação apresentada refere-se unicamente aos meses de fevereiro, abril, junho julho e agosto do ano de 2008.
6.4. Oportuno destacar que, segundo a Nota Técnica (peça 1, p. 46-50) , para que as contas fossem prestadas, bastava a apresentação da Ata de Reunião e da Resolução do Conselho Municipal de Assistência Social, contendo o parecer do Conselho quanto à Prestação de Contas dos recursos repassados no exercício de 2008 para execução dos Programas do Sistema Único de Assistência Social; além do preenchimento de Planilha semelhante ao Demonstrativo Sintético da Execução Físico-Financeira, devidamente assinada e referendada pelo Conselho Municipal de Assistência Social. O responsável, porém, não apresentou esses documentos e nem justificou a ausência deles.
6.5. Sobre o tema, vale transcrever análise empreendida na instrução da unidade técnica desta Corte de Contas (peça 55, p. 4) :
36. Importante salientar que, apesar da documentação trazida aos autos a título de prestação de contas dos recursos repassados pelo FNAS, no exercício de 2008, ao município de Pacajá/PA, a falta do Parecer do CMAS, documento principal que atesta a veracidade da aplicação dos recursos repassados, bem como se foram devidamente carreados para a finalidade de que trata os respectivos programas, impossibilitou a análise das contas no âmbito desse Tribunal.
6.6. Na tentativa de comprovar a aplicação regular dos recursos federais, o ora recorrente apresenta uma série de recibos sem data especificada (peças 82, 85, 88, 90, 96, 102, 135, 191, 242, 248, 297, 299, 356, 385, 391, 393) , empenhos não assinados pelo gestor financeiro ou tesoureiro (83, 87, 92, 95, 100, 140, 190, 229, 255, 269, 296, 298, 394, 396) , notas fiscais sem carimbo de atesto do responsável (peças 103, 114, 121, 163, 243, 357, 374, 395) , além de não fazer qualquer vinculação ao extrato bancário. Ademais, os recibos de prestação de serviço apresentados não especificam o tipo de serviço prestado, nem consta dos autos documentação referente à contratação dos funcionários ou à comprovação da realização dos serviços. Também não foram apresentadas as ordens de pagamento, o que impossibilita a identificação da conta bancária que foi utilizada para os pagamentos. Tal situação impossibilita estabelecer o nexo de causalidade entre as despesas e a realização dos programas PSB e PSE.
6.7. No mais, vale destacar que a maior parte da documentação acostada já fora apresentada anteriormente a esta Corte de Contas, ao então Ministério da Cidadania e ao FNAS. Estes órgãos analisaram a documentação apresentada e concluíram que não estavam aptas a demonstrar a regularidade das contas (peça 52, p. 7-15; 443-451 e peça 55) .
6.8. Em que pese a existência das cópias das notas de empenho apresentadas referentes a serviços prestados de instrutor, psicóloga, professor de dança e assistente social, não constam dos autos qualquer documentação que informe da contratação dos prestadores dos serviços ou que comprove a efetiva prestação do serviço (peças 83, 84, 86, 87, 92, 95, 124, 131, 137, 140) .
6.9. A título de exemplo, na peça 82 foi apresentado um recibo, referente a serviços prestados como instrutora do Programa PETI, no valor de R$ 380,00. Em tal documento, contudo, não consta data ou informação da origem do recurso. Ademais, não há documento referente à suposta contratação do serviço ou sua efetiva prestação. Na mesma linha, a nota de empenho apresentada não consta assinatura de responsável. Por meio desses documentos apresentados, não é possível saber, sequer, de qual conta saiu os recursos para pagar a suposta despesa.
6.10. Ainda quanto ao pagamento dos serviços prestados, seja como instrutor, assistência social ou qualquer outro, vale registrar que, da forma como foi apresentada a documentação, tais serviços podem ter sido prestados por qualquer um, inclusive pelos próprios servidores da prefeitura municipal. Tal assertiva pode ser levantada ao analisar, por exemplo, as notas de empenho, cujo credor é a folha de pagamento relativa a pagamento de servidores temporários junto à Secretaria Municipal de Assistência Social (peça 40, p. 24-25, 39-40; 45-46) .
6.11. Nessa linha, verifica-se, a título de exemplo, que o ora recorrente acostou aos autos recibo e nota de empenho referentes aos serviços prestados de Francinete dos Santos (peças 130 e 137) . Ao compulsar os autos, identifica-se que a Sr.ª Francinete dos Santos consta da lista da folha de pagamento da prefeitura municipal (peça 40, p. 27) .
6.12. Além de todas essas falhas na documentação apresentada, soma-se a existência de recibos com valores distintos do valor empenhado, sem informar a que se refere a diferença (peças 130, 131, 137, 161) .
6.12. Ao compulsar os autos, constata-se que o responsável permanece apresentando documentação insuficiente a comprovar a aplicação regular dos recursos a ele confiados. Nessa linha, vale transcrever elucidativa análise empreendida na instrução da SecexTCE (peça 55, p. 4) :
34. Segundo a Nota Técnica (peça 1, p. 46-50) , datada de 19/9/2014, para que as contas fossem prestadas, bastavam a apresentação dos seguintes documentos:
a) Ata de Reunião e. Resolução do Conselho Municipal de Assistência Social, contendo o parecer do Conselho quanto à Prestação de Contas dos recursos repassados no exercício de 2008 para execução dos Programas do Sistema Único de Assistência Social;
b) Preenchimento de Planilha semelhante ao Demonstrativo. Sintético da Execução Físico-Financeira, devidamente assinada e referendada pelo Conselho Municipal de Assistência Social.
35. Fica patente que a prestação de contas não foi realizada e que a documentação encaminhada, extemporaneamente, deve ser recebida a título de prestação de contas.
39. Segundo a Nota Técnica 497/2020 (peça 52, p. 7-16 e p. 443-452) , após análise da documentação apresentada a título de prestação de contas, referente ao exercício de 2008, compondo-se de documentação comprobatória relativa aos meses de Agosto/2008 (peças 37, p. 2-340) ; Julho/2008 (peça 39) ; Fevereiro/2018 (peça 40) ; Maio/2018 (peça 41-42) ; Março/2018 (peça 43) , verificou-se que:
a) a maior parte dos serviços ofertados à população foram realizadas com recursos próprios, entretanto, caso os recursos gastos no total de R$ 26.283,30, fossem recursos repassados pelo FNAS, seriam considerados despesas inelegíveis (peça 52, p. 7-12) ;
b) após análise dos extratos bancários referentes ao exercício de 2008, constatou-se que houve gastos indevidos com tarifas bancárias com recursos repassados pelo FNAS no valor de R$ 232,00 (peça 52, p. 12-13) ;
c) não foi encontrada documentação comprovando os gastos com recursos dos pisos PBF, PBV-I, PBT e ACPETI, somando a importância de R$ 199.473,00 (peça 52, p. 14-15) ;
d) após análise dos extratos bancários referentes ao Piso Variável de Média Complexidade, conta 43.053-6, constatou-se não houve gastos dos recursos (peça 52, p. 15) .
40. Isso, quer dizer que a prestação de contas, analisada agora, com os novos elementos apresentados pela defesa, não foi aprovada pelo FNAS, uma vez que o município deveria apresentar documentação comprovando os gastos acusados nos extratos bancários referentes ao exercício de 2008. Portanto, o julgamento das contas deveria ser pela irregularidade.
6.13. Pelo exposto, não é possível atestar a regularidade das contas com a documentação apresentada. Permanece, portanto, a irregularidade pela não comprovação da boa e regular aplicação dos recursos repassados ao município de Pacajá/PA, na modalidade fundo a fundo, à conta dos Programas de Proteção Social Básica - PSB e Proteção Social Especial - PSE, ambos vinculados ao Fundo Nacional de Assistência Social - FNAS, no âmbito do Sistema único de Assistência Social, no exercício de 2008.
CONCLUSÃO
7. Em face das análises anteriores, conclui-se que:
a) não há que se falar em prescrição quando balizados pela Lei 9.873/1999 ou pelo Acórdão 1441/2016-TCU-Plenário, uma vez que o fato gerador da irregularidade sancionada ocorreu em 2008, o responsável foi notificado sobre a irregularidade pela autoridade administrativa competente em 16/11/2009 (peça 36-38) , e, posteriormente por edital (peça 142) , em 28/11/2014, (peça 1, p. 62) , além do ato de ordenação da primeira citação nesta Corte de Contas, que ocorreu em 31/8/2016 (peça 6) .
b) não é possível atestar a regularidade das contas com a documentação apresentada. Permanece, portanto, a irregularidade pela não comprovação da boa e regular aplicação dos recursos repassados ao município de Pacajá/PA, na modalidade fundo a fundo, à conta dos Programas de Proteção Social Básica - PSB e Proteção Social Especial - PSE, ambos vinculados ao Fundo Nacional de Assistência Social - FNAS, no âmbito do Sistema único de Assistência Social, no exercício de 2008.
7.1. Com base nessas conclusões, entende-se que o acórdão recorrido é regular e válido e, no mérito, à míngua de novos elementos aptos a modificar os fundamentos daquele julgado, há que ser negado provimento ao recurso.
PROPOSTA DE ENCAMINHAMENTO
8. Diante do exposto, com fundamento no artigo 32, inciso I, e 33 da Lei 8.443/1992, submetem-se os autos à consideração superior, propondo-se:
a) conhecer do recurso e no mérito negar-lhe provimento;
b) comunicar ao recorrente e aos demais interessados a deliberação que vier a ser proferida por esta Corte."
	É o relatório.

Francisco Gilson de Miranda (888-A/OAB-TO), representando Edmir José da Silva.

Procurador Júlio Marcelo de Oliveira.

TOMADA DE CONTAS ESPECIAL. PROGRAMA DE PROTEÇÃO SOCIAL BÁSICA E PROGRAMA DE PROTEÇÃO SOCIAL ESPECIAL. OMISSÃO NO DEVER DE PRESTAR CONTAS. AUSÊNCIA DE COMPROVAÇÃO DA BOA E REGULAR APLICAÇÃO DE RECURSOS FEDERAIS. REVELIA. DÉBITO. MULTA. RECURSO DE RECONSIDERAÇÃO. ARGUMENTOS INSUFICIENTES PARA REFORMA DO JULGADO. CONHECIMENTO E NEGATIVA DE PROVIMENTO.

TOMADA DE CONTAS ESPECIAL (TCE)

Secretaria de Recursos (Serur); Secretaria de Controle Externo de Tomada de Contas Especial (SecexTCE).

Em julgamento, recurso de reconsideração interposto por Edmir José da Silva, ex-Prefeito de Pacajá/PA (gestões 2005-2008 e 2009-2012) , contra o Acórdão 8304/2021-TCU-Segunda Câmara, por meio do qual o Tribunal julgou irregulares suas contas, imputando-lhe débito e aplicando-lhe multa, em razão da omissão no dever de prestar contas dos recursos repassados àquela municipalidade por força do Programa de Proteção Social Básica (PSB) e do Programa de Proteção Social Especial (PSE) , no exercício de 2008.
Na etapa instrutória, o responsável foi citado pelo TCU pela omissão no dever de prestar contas dos recursos, ocasião em que encaminhou ao Tribunal suas alegações de defesa, acompanhada de documentação comprobatória. Os elementos de defesa foram então encaminhados ao órgão repassador para que emitisse parecer conclusivo sobre a conformidade da aplicação dos recursos.
A partir da conclusão do órgão repassador de que houve divergência entre a movimentação financeira e os documentos de despesa apresentados, o responsável foi novamente citado, dessa vez pela não comprovação da boa e regular aplicação dos recursos federais recebidos. No entanto, deixou transcorrer o prazo regimental sem que apresentasse defesa, razão por que foi considerado revel, com o consequente julgamento pela irregularidade das contas.
Nesta oportunidade, o recorrente sustenta que a documentação apresentada seria suficiente para atestar a regular aplicação dos recursos.
Após examinar as razões recursais, a Secretaria de Recursos concluiu que não foram trazidos elementos suficientes para alterar a deliberação recorrida, razão pela qual, com a concordância do Ministério Público junto ao TCU, propõe o não provimento do apelo recursal.
II
Preliminarmente, ratifico o despacho exarado no sentido de que o presente recurso merece ser conhecido, porquanto preenche os requisitos de admissibilidade previstos nos arts. 32, parágrafo único, da Lei 8.443/1992.
Quanto ao mérito, concordo com a análise empreendida pela secretaria especializada, transcrita no relatório precedente, razão pela qual incorporo seus fundamentos às minhas razões de decidir, sem prejuízo das seguintes considerações.
Condenado em razão da omissão no dever de prestar contas e da não comprovação do bom e regular uso dos recursos federais recebidos à conta do Programa de Proteção Social Básica (PSB) e do Programa de Proteção Social Especial (PSE) , exercício de 2008, o recorrente apresenta, nessa etapa recursal, documentos inaptos a demonstrar a regular aplicação dos recursos. 
Como bem enfatizou a Serur após detida análise das razões recursais, os documentos apresentados possuem diversas falhas, a seguir sintetizadas, as quais impossibilitam demonstrar a regular aplicação dos recursos, em especial o nexo de causalidade financeira:
2.1. Apresentação de documentos sem ordem cronológica;
2.2. Ausência de referência entre os recibos e as notas de empenho;
2.3. Apresentação de recibos sem data especificada ou sem a especificação do tipo de serviço prestado; 
2.4. Empenhos não assinados; 
2.5. Notas fiscais sem carimbo de atesto do responsável;
2.6. Ausência de ordens de pagamento, impossibilitando a identificação da conta bancária que foi utilizada.
Não há, portanto, como aferir o nexo causal entre a execução e os documentos de despesa. Nesse sentido, ressalto ser ônus do gestor organizar a apresentação das informações com a finalidade de demonstrar o liame entre os gastos efetuados e os serviços prestados. Não basta, para tal finalidade, trazer um amontoado de comprovantes sem qualquer organização e correlação com os serviços executados, conforme decidiu esta Corte de Contas em situação similar a dos autos (Acórdão 2433/2017-TCU-Plenário, rel. Ministro Benjamin Zymler) .
Ademais, o recorrente não apresentou os seguintes documentos exigidos para a prestação de contas do Sistema Único de Assistência Social, indicados na Nota Técnica 7994/2014 (peça 1, p. 46-50) : 
2.7. Demonstrativo sintético da execução físico-financeira, assinado e referendado pelo Conselho Municipal de Assistência Social;
2.8. Ata de Reunião e Resolução do Conselho Municipal de Assistência Social, contendo o parecer do conselho quanto à prestação de contas dos recursos repassados no exercício de 2008.
Há, ainda, irregularidades pontuais destacadas pela unidade instrutora, tal como nota de empenho referente a serviços prestados por pessoa que consta da lista de pagamento da prefeitura municipal (peça 664, p. 6) .
Sendo assim, ante a ausência de elementos capazes de alterar o juízo anteriormente formulado, não é possível reformar o julgado, como pretende o recorrente. Feitas essas considerações, entendo que se deve negar provimento ao presente recurso.
Ante o exposto, voto por que o Tribunal adote o Acórdão que ora submeto à deliberação deste Colegiado.
TCU, Sala das Sessões, em 14 de junho de 2022.
Ministro BRUNO DANTAS 
Relator